【裁判字號】    95,聲,2847
【裁判日期】    950831
【裁判案由】    定應執行之刑
【裁判全文】
臺灣桃園地方法院刑事裁定              95年度聲字第2847號
聲  請  人  台灣桃園地方法院檢察署檢察官
受  刑  人  甲○○
上列聲請人因受刑人數罪併罰有二裁判以上，聲請定其應執行之
刑，本院裁定如下：
    主  文
甲○○因犯如附表所示之罪，所處如附表所示之刑，應執行有期
徒刑拾陸年捌月，併科罰金新臺幣肆拾貳萬元，罰金如易服勞役
，以罰金總額與陸個月之日數比例折算之。
    理  由
一、本件聲請意旨略以：受刑人甲○○因違反槍砲彈藥刀械管制
    條例等案件，先後經判決確定如附表所載，應依刑法第53條
    、第51條第5 款、第7 款（聲請書漏載第7 款），定其應執
    行之刑，爰依刑事訴訟法第477 條第1 項聲請裁定定其應執
    行之刑等語。
二、新舊法比較：
    查被告行為後，刑法及刑法施行法部分條文業經修正公布，
    並均於95年7 月1 日施行。修正後刑法第2 條第1 項之規定
    ，係規範行為後法律變更所生新舊法律比較適用之準據法，
    於修正後刑法施行後，應適用修正後刑法第2 條第1 項規定
    之從舊從輕之原則為比較；修正後刑法第2 條第2 項，則為
    同條第1 項之特別規定，於修正後刑法施行後，關於非拘束
    人身自由之保安處分，應依修正後刑法第2 條第2 項之規定
    ，適用裁判時之法律。又修正後刑法第35條，乃刑之重輕之
    法定次序與標準，應適用裁判時之修正後刑法第35條之規定
    。修正後刑法第2 條第1 項係採從舊從輕原則，適用最有利
    於行為人之法律。既曰法律，自較刑之範圍為廣；除法律有
    特別規定者（如修正後刑法第2 條第2 項非拘束人身自由之
    保安處分適用裁判時法，修正後刑法施行法第9 條之3 規定
    之情形），應依其規定；或事關執行之緩刑之宣告，或犯罪
    在刑法修正施行前，自首在刑法施行後之自首部分，或程序
    之規定（程序從新，如刑法第40條沒收宣告之程序規定），
    應適用裁判時之修正後刑法之規定外；依修正後刑法第2 條
    第1 項比較時，應就罪刑有關之共犯、未遂犯、連續犯、牽
    連犯、結合犯，以及累犯加重，自首減輕暨其他法定加減原
    因（如身分加減）與加減例等一切情形，綜其全部之結果而
    為比較後，整個之適用，不能割裂而分別適用有利益之條文
    。關於易科罰金之折算標準、易服勞役之折算標準及期限、
    罰金與死刑是否併予執行、多數有期徒刑定應執行之刑時之
    最高刑期之限制等之修正，事涉行為人易刑折算標準金額之
    多寡與期限之長短及定執行刑時能否就罰金刑併予執行或有
    期徒刑定應執行之刑時最高度之限制，亦均屬依修正後刑法
    第2 條第1 項所應比較適用法律之範圍。拘束人身自由之保
    安處分，並非屬修正後刑法第2 條第2 項規定應適用裁判時
    法之範圍，除有特別規定者外，亦屬應依修正後刑法第2 條
    第1 項比較適用之法律；而依刑法第51條定應執行刑時，裁
    判確定前犯數罪，或其中1 罪在新法施行前者，均應為新舊
    法比較；從刑附屬於主刑，除法律有特別規定者外，依主刑
    所適用之法律（以上參考最高法院95年5 月23日刑事庭第8
    次會議決議及最高法院24年上字第4634號、24年上字第5292
    號、27年上字第2615號判例意旨）。是與本案相關之法律變
    更有如下述：
  (一)修正前刑法第51條規定：「數罪併罰，分別宣告其罪之刑，
    依左列各款定其應執行者：」其中第5 款規定：「宣告多數
    有期徒刑者，於各刑中之最長期以上，各刑合併之刑期以下
    ，定其刑期。但不得逾20年。」修正後刑法第51條第5款 規
    定：「宣告多數有期徒刑者，於各刑中之最長期以上，各刑
    合併之刑期以下，定其刑期。但不得逾30年。」比較結果，
    修正後刑法並非較有利於行為人。惟本件受刑人所定應執行
    之有期徒刑上限並未逾20年，是不論依修正前後之刑法第51
    條第5 款規定定其應執行刑，結果並無不同，依刑法第2 條
    第1 項前段之規定，仍應依修正前刑法之規定，定其應執行
    之刑。
  (二)再有關併科罰金易服勞役部分，按修正前刑法第42條第2 項
    規定：「易服勞役以1 元以上3 元以下，折算1 日。但勞役
    期限不得逾6 個月。」。再依修正前罰金罰鍰提高標準條例
    第2 條前段規定（現已刪除），就其原定數額提高為100 倍
    折算1 日，則被告甲○○行為時之易服勞役折算標準，應以
    銀元300 元即新臺幣（下同）900 元折算1 日；惟95年7 月
    1 日修正公布施行之刑法，將易服勞役折算標準移至第42條
    第3 項，修正為：「易服勞役以新臺幣1,000 元、2,000 元
    或3,000 元折算1 日。但勞役期限不得逾1 年。」，是依新
    法易服勞役之折算標準，係以1,000 元、2,000 元、3,000
    元折算1 日，使行為人易服勞役之日數減少，如折算結果，
    均未逾6 個月之日數，則新法對行為人較為有利，自應依新
    法諭知易服勞役之折算標準；另易服勞役期間，修正前最長
    為6 個月之日數，修正後，將易服勞役之期間提高為1 年，
    如折算結果逾6 個月日數，則舊法對於行為人較為有利，應
    適用舊法諭知易服勞役之折算標準（臺灣高等法院暨所屬法
    院因應新修正刑法施行座談會提案第2 號問題7 參照）。是
    本件受刑人甲○○應受併科罰金如主文所示為420,000 元，
    依新法1,000 元折算1 日易服勞役，則已逾6 個月之日數，
    則揆諸前揭說明，則舊法對於行為人較為有利，應依刑法第
    2 條第1 項但書規定適用舊法諭知易服勞役之折算標準。
  (三)經綜合比較適用之結果，本件關於定應執行刑與易服勞役之
    折算標準，即應適用修正前刑法之規定。
三、受刑人甲○○因違反槍砲彈藥刀械管制條例等數罪，經本院
    及臺灣高等法院先後判處如附表所示之刑，均經分別確定在
    案。茲檢察官聲請定其應執行之刑，本院審核認聲請為正當
    ，應定其應執行之刑。
四、爰依刑事訴訟法第477 條第1 項、刑法第2 條第1 項前段、
    刑法第53條、條正前刑法第51條第5 款、第7 款，裁定如主
    文。
中    華    民    國    95    年    8     月    31    日
                  刑事第一庭  法  官  朱美璘
以上正本證明與原本無異。
如不服本裁定，應於送達後5 日內，向本院提出抗告狀。
                              書記官  楊鳳滿
中    華    民    國    95    年    9     月    4    日


司法院資訊處製作；財團法人民間司法改革基金會備份。
